臺灣雲林地方法院刑事裁定
110年度聲字第730號
抗告人  即
受  刑  人  程楹深



上列抗告人即受刑人因沒入保證金案件，不服本院於中華民國11
0年9 月3日所為之裁定（110年度聲字第730號），提起抗告，本
院裁定如下：
    主  文
原裁定撤銷。
檢察官之聲請駁回。
    理  由
一、原裁定意旨略以：受刑人因違反槍砲彈藥刀械管制條例案件
    ，經臺灣雲林地方檢察署檢察官指定保證金額20萬元，由受
    刑人於民國106年6月12日繳納該保證金後，將受刑人釋放。
    嗣受刑人所犯違反槍砲彈藥刀械管制條例案件，經臺灣高等
    法院臺南分院以109年度上更一字第36號判處應執行有期徒
    刑2年7月確定。上開案件執行時，經聲請人合法通知受刑人
    到案執行，然受刑人屆時未到案接受執行，聲請人並再囑警
    至受刑人住居所執行拘提，亦未發現受刑人行蹤，此有上開
    判決書、臺灣雲林地方檢察署國庫存款收款書、受刑人之臺
    灣高等法院在監在押簡表、臺灣高等法院被告前案紀錄表、
    受刑人之個人基本資料查詢結果，及受刑人執行傳票之送達
    證書、拘票、警員函覆拘提未獲之報告書在卷可稽。是本件
    受刑人經合法傳喚而未依法到案接受執行，亦未因另案在監
    在押，足證該受刑人確已逃匿，故對受刑人所繳納之保證金
    予以宣告沒入等語。
二、抗告意旨略以：受刑人程楹深於民國110年9月6日已自行到
    案服刑，並無逃匿情形，原裁定沒入受刑人之保證金殊屬不
    當，應予撤銷等語。
三、本院之判斷：
  ㈠按當事人對於法院之裁定有不服者，除有特別規定外，得抗
    告於直接上級法院；原審法院認為抗告有理由者，應更正其
    裁定，刑事訴訟法第403條第1項、第408條第2項前段分別定
    有明文。次按，具保之被告逃匿者，應命具保人繳納指定之
    保證金額，並沒入之。不繳納者，強制執行。保證金已繳納
    者，沒入之。前項規定，於檢察官依第93條第3項但書及第2
    28條第4項命具保者，準用之，刑事訴訟法第118條亦有明定
    。是法院裁定沒入具保人繳納之保證金，應以被告尚在逃匿
    中為要件。故具保停止羈押之被告雖曾逃匿，但若經緝獲歸
    案，即不得謂其逃匿而裁定沒入具保人所繳納之保證金（最
    高法院100年度臺非字第100號判決意旨參照）。又具保係以
    命具保人提出保證書及繳納相當數額保證金之方式，作為替
    代羈押之手段，而繳納保證金之目的，即在擔保被告按時出
    庭或接受執行，使訴訟程序得以順利進行，是沒入具保人繳
    納之保證金，應以被告「逃匿中」為其要件，如被告曾經逃
    匿，但於法院沒入保證金裁定「生效」前，業已緝獲或自行
    到案，即不得再以被告逃匿為由裁定沒入保證金（最高法院
    106 年度台抗字第626 號、106 年度台非字第155號裁判意
    旨參照）。
  ㈡查本院於民國110年9 月3日所為之110年度聲字第730號裁定
    ，於110年9月8日送達檢察官而生效，另於110年9月9日寄存
    送達受刑人住所，但因受刑人於110年9月6日入監服刑，本
    院遂110年9月11日囑託監所送達並由受刑人親收等情，有本
    院送達證書可證（卷第47、49、53頁）。依前所述，沒入保
    證金應以受刑人「逃匿中」為其要件。本件受刑人於法院沒
    入保證金裁定「生效」前之110年9月6日自行到案服刑。本
    院於110 年9月3日為原裁定時，雖然「未及審酌」受刑人於
    110年9月6日自行到案服刑，但因為原裁定生效日在受刑人
    到案服刑之後，受刑人仍不得謂有「逃匿中」之事實。因此
    ，本院不得以其逃匿而裁定沒入受刑人繳納之保證金。從而
    ，本院原裁定准予沒入保證金，容有未洽，應由本院將原裁
    定撤銷，並駁回檢察官沒入保證金之聲請。
四、依刑事訴訟法第408條第2項前段，裁定如主文。 　　
中    華    民    國   110    年    9     月    28    日
                   刑事第七庭  法  官  簡廷恩
以上正本證明與原本無異。
如不服本裁定應於送達後5日內向本院提出抗告狀。
                               書記官  許馨月
中　　華　　民　　國　　110 　年　　9 　　月　　28　　日